臺灣桃園地方法院民事判決　　　　　　 100年度訴字第1260號
原　　　告　林彥岑邱顯松之承.
　　　　　　邱奕鈞邱顯松之承.
兼上2人共同
訴訟代理人　邱意涵邱顯松之承.
原　　　告　邱奕權邱顯松之承.
被　　　告　李沈梅美
訴訟代理人　范靜光
被　　　告　賴興宏
上列當事人間請求侵權行為損害賠償事件，原告就本院87年度交
易字第484 號、90年度交易緝字第9 號過失傷害案件提起刑事附
帶民事訴訟（87年度交附民字第145 號、90年度交附民緝字第2
號），經本院刑事庭裁定移送前來，於民國100 年11月11日言詞
辯論終結，本院判決如下：
    主      文
被告賴興宏應給付原告如附表所示之金額，及自民國九十一年二
月六日起至清償日止，按年息百分之五計算之利息。
原告其餘之訴駁回。
訴訟費用由原告、被告賴興宏，依附表所示之比例負擔。
本判決原告勝訴部分，於原告分別以附表所示之金額為被告賴興
宏供擔保後，得假執行。
原告其餘假執行之聲請駁回。
    事實及理由
壹、程序方面：
一、按當事人死亡者，訴訟程序在有繼承人、遺產管理人或其他
    依法令應續行訴訟之人承受其訴訟以前當然停止；前開承受
    訴訟人於得為承受時，應即為承受之聲明；聲明承受訴訟，
    應提出書狀於受訴法院，由法院送達於他造，民事訴訟法第
    168 條、第175 條第1 項、第176 條分別定有明文。本件被
    害人即原告邱顯松已起訴後之民國88年2 月28日死亡，有繼
    承系統表及除戶謄本附卷可憑。茲由其繼承人即原告林彥岑
    、邱奕權、邱奕鈞、邱意涵具狀聲明承受訴訟，經核尚無不
    合，應予准許。
二、本件原告邱奕權、被告賴興宏，經合法送達，無正當理由，
    未於言詞辯論期日到場，核無民事訴訟法第386 條所列各款
    情形，爰分別依被告李沈梅美、原告聲請，由其一造辯論而
    為判決。
三、按訴狀送達後，原告不得將原訴變更或追加他訴，但請求之
    基礎事實同一者、因情事變更而以他項聲明代最初之聲明者
    ，不在此限，民事訴訟法第255 條第1 項第2 款、第4 款分
    別定有明文。查：
    (一)原告之被繼承人邱顯松於起訴時原聲明：被告應連帶給付
      原告新臺幣（下同）464 萬元，及自87年11 月1日起至清
      償日止，按年息百分之5 計算之利息；嗣邱顯松於88年2
      月28日死亡，經原告聲明承受訴訟並變更聲明為：被告應
      連帶給付原告2,425,122 元，及自原告90年12月25日所提
      書狀繕本送達之翌日起至清償日止，按年息百分之5 計算
      之利息；末原告於本院審理時，於100 年11月11日言詞辯
      論期日時更正聲明為：被告應連帶分別給付原告林彥岑1,
      225,122 元、原告邱奕權、邱奕鈞、邱意涵各40萬元，及
      自原告上開90年12月25日所提書狀繕本送達之翌日起至清
      償日止，按年息百分之5 計算之利息。
    (二)原告邱意涵（兼原告林彥岑、邱奕鈞之訴訟代理人）於10
      0 年11月11日更正其聲明時，原告邱奕權固未到場，惟原
      告乃係基於繼承、侵權行為之法律關係提起本件訴訟（詳
      如後述），訴訟標的對於原告係屬合一確定，原告兼訴訟
      代理人邱意涵上開聲明之變更，乃係有利於全體共同訴訟
      人，是其聲明變更之效力及於原告邱奕權。
    (三)原告上開聲明之變更、更正，其請求之基礎事實同一，且
      係因情事變更（即起訴之原告邱顯松死亡）而有以他項聲
      明代最初聲明之必要，核與上開規定相符，應予准許。
貳、實體方面：
一、原告起訴主張：
    (一)被告賴興宏明知其所領有之駕駛執照在前已因違規超速行
      駛而遭公路監理機關吊扣在案，依道路交通安全規則第50
      條第1 項前段、道路交通管理處罰條例第21條第1 項第7
      款規定規定已不得駕駛車輛，竟仍於87年7 月7 日晚間10
      時25分許，無照駕駛被告李沈美梅所有並交付之車牌號碼
      LW-4942 號自用小客車行駛，沿桃園縣桃園市○○路往南
      崁方向行駛，途經三民路與壽山路閃黃燈表示應減速慢行
      之交岔路口時，賴興宏本應注意上揭路段為市區道路，時
      速不得超過40公里而不得超速行駛，及汽車行駛至交岔路
      口其行進應遵守燈光號誌，及汽車行駛時，駕駛人應注意
      車前狀況，隨時採取必要之安全避煞措施，且依當時天候
      及現場情況又無不能注意之情事，詎竟疏不注意車前狀況
      ，於行經該路口時，非但未減速慢行，反貿然以時速60至
      70公里之高速超速行駛，致賴興宏因車速過快避煞不及而
      撞及被害人邱顯松所駕駛正在左轉之車牌號碼LS-7126 號
      自用小貨車右前車門部位，造成自用小貨車向左翻覆，邱
      顯松因而受有頭部外傷併缺氧性腦病變，右側第4 肋骨骨
      折等傷害而呈植物人狀態，經輾轉就醫，仍因傷勢嚴重，
      於88年2 月28日因慢性支氣管炎併呼吸衰竭及頭部外傷併
      缺氧性腦病變而不治死亡。
    (二)被告賴興宏因過失不法侵害被害人之身體健康，自應依民
      法第184 條第1 項規定負損害賠償責任。另被告李沈梅美
      為系爭LW-4942 號自用小客車之登記名義人，應注意保管
      所有車輛，卻疏未注意借該車輛予無駕照之賴興宏行駛，
      自應依民法第185 條之規定負連帶損害賠償責任。明知被
      告賴興宏無駕駛執照，疏未注意，仍將其所有之車牌號碼
      LW-4942 號自用小客車交付予被告賴興宏駕駛，致生本件
      車禍，依民法第185 條之規定，被告李沈梅美自應與被告
      賴興宏連帶負侵權行為損害賠償責任。又邱顯松亦因本件
      車禍死亡，原告為其繼承人，原告自得依繼承、侵權行為
      之法律關係，並依民法第184 條、第185 條、第193 條、
      第195 條第1 項、第192 條第1 項、第194 條之規定，提
      起本件訴訟，請求被告賠償渠等之損害。茲就原告所受之
      損害分述如下：
      1.邱顯松於88年2 月28日死亡前，已因上開車禍受有下列
        損害，損害明細列舉如下：
        (1)醫療費用：合計支出401,810元。
        (2)工作收入損失：
          邱顯松於87年7 月7 日發生車禍後，依上開所受傷害
          之程度，自87年7 月8 日已無法工作，迄至87年11月
          30日法定退休年齡（60歲）之日止，以每月所領薪資
          3 萬元計算，邱顯松無法工作之損失合計為143,971
          元。
        (3)增加生活必要支出：
          邱顯松因本件車禍發生，而成植物人狀態，有使用氣
          墊床之必要，為此租用氣墊床195 日（即87年8 月18
          日至88年2 月28日）、每日租金100 元，已支出此部
          分租金19,500元。另邱顯松亦有聘請看護之必要，自
          87年8 月17日至88年2 月28日，以每月3 萬元計算，
          已支出看護費用198,000 元。綜上，邱顯松支出之必
          要生活支出合計為217,500 元。
        (4)邱顯松因被告之侵權行為，其精神上受有損害，爰請
          求慰撫金80萬元。
        (5)綜上，邱顯松因被告之侵權行為所受損害之金額合計
          為1,563,281元。
      2.原告林彥岑部分：
        (1)邱顯松嗣於88年2 月28日死亡，其上開所受損害及對
          被告之侵權行為損害賠償請求權，由原告繼承，嗣原
          告協議，上開邱顯松所受之損害及對被告之侵權行為
          損害賠償請求權，均由原告林彥岑行使，並由原告林
          彥岑領得強制汽車責任保險，是原告林彥岑自得依繼
          承及侵權行為之法律關係，向被告請求損害賠償。
        (2)邱顯松因被告之侵權行為而死亡，原告林彥岑並因此
          支出喪葬費用合計461,841 元，其精神上亦受有損害
          ，爰請求慰撫金40萬元。
        (3)綜上，原告林彥岑得向被告請求損害賠償之金額合計
          為2,425,122 元，扣除已領得強制汽車責任保險120
          萬元後，原告林彥岑得向被告請求損害賠償1,225,12
          2 元。
      3.原告邱奕權、邱奕鈞、邱意涵分別為邱顯松之子、女，
        渠等因被告之侵權行為致渠等之父親即邱顯松死亡，精
        神上受有極大之損害，爰依民法第194 條之規定，請求
        被告賠償渠等之精神慰撫金各40萬元。
    (三)綜上，爰依繼承、侵權行為之法律關係，並依民法第184
      條、第185 條、第193 條、第195 條第1 項、第192 條第
      1 項、第194 條之規定，提起本件訴訟，並聲明：
      1.被告應連帶分別給付原告林彥岑1,225,122 元、原告邱
        奕權、邱奕鈞、邱意涵各40萬元，及自原告90年12月25
        日所提書狀繕本送達之翌日起至清償日止，按年息百分
        之5 計算之利息。
      2.原告願供擔保，請准宣告假執行。
二、被告賴興宏則未於言詞辯論期日到場，亦未提出書狀作任何
    聲明或陳述。被告李沈梅美則辯稱：系爭LW-4942 號自小客
    車，係由伊購買並由渠子范龍光使用，伊並不認識被告賴興
    宏，亦並知悉其被吊扣駕照，亦未將系爭車輛交付被告賴興
    宏使用，本件車禍之發生，與伊並無關係，自不負侵權行為
    損害賠償責任等語。從而，原告之請求為無理由，並聲明：
    原告之訴駁回。
三、本院之判斷：
    (一)經查：
      1.原告主張：被告賴興宏所領有之駕駛執照在前已因違規
        超速行駛而遭公路監理機關吊扣在案，依道路交通安全
        規則第50條第1 項前段、道路交通管理處罰條例第21條
        第1 項第7 款規定規定已不得駕駛車輛，復於87年7 月
        7 日晚間，駕駛被告李沈梅美所有之車牌號碼LW-4942
        號自用小客車行駛，沿桃園縣桃園市○○路往南崁方向
        行駛；於87年7 月7 日晚間10時25分許，途經三民路與
        壽山路閃黃燈表示應減速慢行之交岔路口時，以時速60
        至70公里之速度超速行駛，適被害人邱顯松駕駛車牌號
        碼LS-7126 號自用小貨車，沿桃園縣桃園市○○路往龜
        山方向行駛，行經上開路口，欲左轉至壽山路，被告賴
        興宏因車速過快避煞不及而撞及被害人邱顯松所駕駛之
        自小貨車右前車門部位，造成自用小貨車向左翻覆，邱
        顯松因而受有頭部外傷併缺氧性腦病變，右側第4 、5
        、6 肋骨骨折等傷害而呈植物人狀態，經輾轉就醫，仍
        因傷勢嚴重，於88年2 月28日因慢性支氣管炎併呼吸衰
        竭及頭部外傷併缺氧性腦病變而不治死亡；被告賴興宏
        因上開過失致人於死之犯行，經本院以90年度交易緝字
        第9 號刑事判決判處有期徒刑6 月，如易科罰金，以銀
        元300 元折算1 日而告確定。
      2.原告主張之上開事實，業據原告提出敏盛綜合醫院診斷
        證明書、殘障手冊各1 份為證（見本院87年度交附民字
        第145 號附民卷第5 頁至第6 頁），並經本院依職權調
        取上開刑事卷宗查閱無訛，而被告賴興宏已於相當時期
        受合法之通知，而於言詞辯論期日不到場，亦未提出準
        備書狀爭執，依民事訴訟法第280 條第3 項之規定，視
        同自認，故原告此部分之主張自堪信為真實。
    (二)按行車速度，在市區道路，時速不得超過40公里；又汽車
      行駛時，駕駛人應注意車前狀況，並隨時採取必要之安全
      措施；又汽車行駛至交岔路口其行進應遵守燈光號誌；又
      閃光黃燈表示警告車輛應減速接近，注意安全小心通過，
      道路交通安全規則第93條第1 項第1 款、第94 條 第3 項
      、第102 條第1 項第1 款，及道路交通標誌標線號誌設置
      規則第211 條第1 項第1 款分別定有明文。被告賴興宏已
      領有適當之駕駛執照（其所領得之駕駛執照固前因違規超
      速行駛而遭公路監理機關吊扣在案，然不妨礙其對上開規
      定之認識），於上開時地駕車，對於前揭規定自應注意，
      並切實遵守之，以保行車安全。復依上開刑事卷附之道路
      交通事故調查報告表所示，本件車禍之事發地點係為市區
      道路，中央分隔島，雙向四車道，行車管制號誌為閃光號
      誌並有正常運作（閃黃燈表示應減速慢行），行車速率限
      制40公里以下，當時天候晴，直路，路面乾燥，路況無缺
      陷，無障礙物及視距良好等情況，及依被告賴興宏之智識
      、能力觀之，並無不能注意之情事，詎其應注意能注意而
      不注意上開規定，竟疏不注意車前狀況採取安全措施，仍
      貿然以60至70公里之時速超速行駛，因而避煞不及，肇事
      使被害人邱顯松受有上開傷害，經輾轉就醫結果，仍於88
      年2 月28日死亡，被告賴興宏之行為自有過失。此外，本
      件交通事故案件經送請臺灣省桃園縣區行車事故鑑定委員
      會鑑定結果，認被告賴興宏駕駛自用小客車行近交岔路口
      未減速反超速行駛，為本件肇事因素，有該鑑定機關所出
      具之鑑定意見書1 份附於上開刑事卷宗可資參照，亦核與
      本院上開認定相符。綜上，被告賴興宏之過失行為與被害
      人邱顯松之死亡，顯然具有相當因果關係，應堪認定。
    (三)原告主張：被告李沈梅美明知被告賴興宏無駕駛執照，仍
      將其所有之車牌號碼LW-4942 號自小客車（以下簡稱系爭
      車輛）交付予被告賴興宏駕駛，致生本件事故，被告李沈
      梅美疏於保管之注意義務，自應就本件車禍之發生連帶負
      賠償責任等語。被告李沈梅美對於系爭車輛登記為其所有
      乙節固不爭執，惟辯稱：系爭車輛係伊子范龍光使用，並
      由范龍光借予被告賴興宏駕駛，本件車禍發生與伊無關等
      語。復查：
      1.按汽車駕駛人，駕駛執照業經吊銷、註銷仍駕駛小型車
        或機器腳踏車者，處6 千元以上12,000元以下罰鍰，並
        當場禁止其駕駛；汽車所有人允許其駕駛其汽車者，除
        亦處上開罰鍰外，並記該汽車違規紀錄一次，道路交通
        管理處罰條例第21條第1 項第4 款、第5 項前段固定有
        明文。該規定除屬行政罰之性質外，固亦屬保護他人之
        法律，而汽車所有人明知加害人未領有駕駛執照或使用
        註銷之駕駛執照，仍將車輛交其駕駛，即屬違反保護他
        人之法律（最高法院96年度臺上字第538 號判決意旨參
        照）。惟駕駛執照遭吊銷、註銷之事由非僅一端，是否
        與加害人之侵權行為有因果關係，仍應於個案中就加害
        人駕駛執照遭吊銷、註銷之事由，與損害結果之發生是
        否有相當因果關係為斷，汽車所有人非必與加害人需負
        共同侵權行為責任。
      2.被告賴興宏之駕駛執照固於本件車禍發生前，因違規超
        速行使而遭公路監理機關吊扣，業如前述，是系爭車禍
        發生時，被告賴興宏未領有駕駛執照，其為無照駕駛，
        應屬明確。惟被告李沈梅美於本院審理時陳稱：伊不會
        開車，系爭車輛係交由其子范龍光使用，伊不知道被告
        賴興宏將系爭車輛開走等語，核與被告李沈梅美之范龍
        光於本院審理時所稱：系爭車輛平日由伊行駛，系爭車
        輛之鑰匙係由伊借給被告賴興宏，當時伊不知道被告賴
        興宏之駕照被吊扣等語相符。是系爭車輛平日即非由被
        告李沈梅美保管、使用，應堪認定。
      3.按當事人主張有利於己之事實者，就其事實有舉證之責
        任，民事訴訟法第277 條前段定有明文，最高法院亦著
        有18年上字第1679號判例要旨可資參照。原告主張：系
        爭車輛係由被告李沈梅美交付予被告賴興宏使用乙節，
        既據被告李沈梅美否認在卷，則原告應就系爭車輛確實
        係由被告李沈梅美交付予被告賴興宏之事實，舉證以實
        其說。惟查，迄至本件言詞辯論終結之日止，原告並未
        舉證證明系爭車輛確係由被告李沈梅美交付予被告賴興
        宏之事實，是原告據此主張被告李沈梅美疏於保管責任
        云云，已有可議。況原告就被告李沈梅美疏於保管責任
        並將系爭車輛交付予被告賴興宏使用，與被告賴興宏上
        開違規超速行駛致生本件交通事故發生一情，有何相當
        因果關係乙節，亦未據原告舉證以實其說，是原告遽以
        被告李沈梅美為系爭車輛之登記名義人，即認其就本件
        車禍之發生亦有過失，並請求被告李沈梅美應連帶負損
        害賠償責任，即屬無據，不應准許。
    (四)按因故意或過失，不法侵害他人之權利者，負損害賠償責
      任；汽車、機車或其他非依軌道行駛之動力車輛，在使用
      中加損害於他人者，駕駛人應賠償因此所生之損害；不法
      侵害他人之身體或健康者，對於被害人因此喪失或減少勞
      動能力或增加生活上之需要時，應負損害賠償責任；不法
      侵害他人之身體、健康、名譽、自由、信用、隱私、貞操
      ，或不法侵害其他人格法益而情節重大者，被害人雖非財
      產上之損害，亦得請求賠償相當之金額；不法侵害他人致
      死者，對於支出醫療及增加生活上需要之費用或殯葬費之
      人，亦應負損害賠償責任；不法侵害他人致死者，被害人
      之父、母、子、女及配偶，雖非財產上之損害，亦得請求
      賠償相當之金額；民法第184 條第1 項、第191 條之2、
      第193 條第1 項、第195 條第1 項前段、第192 條第2項
      、第194 條分別定有明文。被告賴興宏就本件車禍之發生
      為有過失，業如前述，則原告依上開條文規定，請求被告
      賴興宏賠償其財產及非財產上之損害，即屬有據，應予准
      許。茲就原告請求之項目及金額，逐項審酌如後：
      1.原告林彥岑部分：
        (1)就原告林彥岑行使邱顯松之權利部分：
          原告主張，被害人邱顯松於死亡之前，已支出醫療
            費用401,810 元，並受有工作收入之損失143,971
            元，並增加生活必要支出合計為217,500 元，邱顯
            松因被告賴興宏之侵權行為並受有上開傷害，合計
            為1,563, 281元，被害人邱顯松於88年2 月28日死
            亡，其此部分之損害及對被告賴興宏之損害賠償請
            求權，協議由原告林彥岑行使等情，有原告提出敏
            盛綜合醫院住院費用證明、桃園緊急救護車中心（
            派遣單）、新陽明醫院掛號收據、民眾處方箋、邱
            顯松之在職證明書及87年1 月至7 月薪資明細表各
            1 份、看護費用收據4紙 為證（見上開附民卷第11
            頁至第20頁、第36頁），核與原告上開陳述相符，
            而被告賴興宏已於相當時期受合法之通知，而於言
            詞辯論期日不到場，亦未提出準備書狀爭執，依民
            事訴訟法第280 條第3 項之規定，視同自認，故原
            告上開之主張自堪信為真實。
          原告主張，被害人邱顯松因被告賴興宏之侵權行為
            ，致受有上開傷害，精神上受有極大之傷害，爰請
            求80萬元之慰撫金等語。本院審酌被告賴興宏上開
            過失侵權行為之態樣，及邱顯松所受傷害之程度，
            並審酌邱顯松、賴興宏於本件車禍發生時之年齡、
            身分、地位、教育狀況、經濟程度等一切情狀，認
            原告主張邱顯松之精神上之損失80萬元，為有理由
            。
          綜上，原告林彥岑得行使邱顯松對被告賴興宏之損
            害賠償請求權之金額，合計為1,563,281 元。
        (2)就原告林彥岑本人所受損害部分：
          原告主張，被告賴興宏上開侵權行為，致其丈夫邱
            顯松死亡，其因此支出喪葬費用461,841 元一情，
            有原告提出明細表1 紙為證（見本院上開附民卷第
            40頁），被告賴興宏已於相當時期受合法之通知，
            而於言詞辯論期日不到場，亦未提出準備書狀爭執
            ，依民事訴訟法第280 條第3 項之規定，視同自認
            ，故原告此部分之主張自堪信為真實。
          原告主張，其為邱顯松之妻，因被告上開侵權行為
            ，致邱顯松死亡，其因此受有精神上之損害40萬元
            ，應由被告賴興宏賠償。本院審酌被告賴興宏上開
            過失侵權行為之態樣，及邱顯松所受傷害之程度，
            並審酌原告林彥岑、被告賴興宏於本件車禍發生時
            之年齡、身分、地位、教育狀況、經濟程度等一切
            情狀，認原告主張其受有精神上之損失40萬元，即
            屬有據。
        (3)綜上，原告林彥岑其所受之損害合計為2,425,122 元
          ，為有理由，應予准許。
      2.原告邱奕權、邱奕鈞、邱意涵部分：
        原告邱奕權等人主張渠等分別為邱顯松之子、女，因被
        告賴興宏上開侵權行為，致渠等之父親受有上開傷害，
        經就醫後仍不治死亡，爰各向被告賴興宏請求精神慰撫
        金40萬元等語。本院審酌被告賴興宏上開過失侵權行為
        之態樣，及邱顯松所受傷害之程度，並審酌原告邱奕權
        等人、被告賴興宏於本件車禍發生時之年齡、身分、地
        位、教育狀況、經濟程度等一切情狀，認原告主張其受
        有精神上之損失40萬元，尚稱適宜，應予准許。
    (五)按損害之發生或擴大，被害人與有過失者，法院得減輕賠
      償金額，或免除之，民法第217 條第1 項有明文規定。再
      按被害人之行為須予損害之發生或擴大以助力，而與損害
      之發生與擴大有相當因果關係者，始有過失相抵之適用，
      此亦有最高法院71年度台上字第419 號裁判要旨可資參照
      。又按損害之發生或擴大，被害人與有過失者，法院得減
      輕賠償金額或免除之，民法第217 條第1 項定有明文，此
      項規定之目的，在謀求加害人與被害人間之公平，故在裁
      判上法院得以職權減輕或免除之，最高法院85年台上字第
      1756號判例意旨、80年度台上字第173 號、86年度台上字
      第1178號、88年度台上字第62號、88年度台上字第718 號
      、92年度台上字第1969號迭著有裁判意旨可資參照。又查
      ：
      1.本件車禍經送請臺灣省政府桃園縣區車輛行車事故鑑定
        委員會鑑定結果，認被害人邱顯松駕駛自小貨車左轉彎
        未暫停讓直行車先行為由，同為本件車禍之肇事原因，
        有鑑定意見書附於上開刑事卷宗可稽。另本院上開刑事
        判決，亦以被害人邱顯松駕駛車牌號碼LS-7126 號自用
        小貨車行駛至上開路口時，疏未注意轉彎車應暫停讓直
        行車先行，仍執意左轉為由，認被害人邱顯松就本件車
        禍之發生與有過失。從而，邱顯松對於本件車禍是否與
        有過失，揆諸上開說明及最高法院之判例意旨，本院自
        得依職權判斷之。
      2.觀諸上開刑事卷附之道路交通事故調查報告表所示，被
        告賴興宏所駕駛之系爭車輛與邱顯松所駕駛之LS-7126
        號自用小貨車之碰撞地點，乃係位於桃園縣桃園市○○
        路與桃園縣龜山鄉○○路○○路口之網狀線處，2 車經
        碰撞後，停放位置係在三民路往南崁方向之路面邊線外
        側之處（即已靠近壽山路口，並在路口中央網狀線外）
        ，且2 車碰撞後，亦撞及停放路邊之LR-1762 號、FT-7
        567 號、V6-9298 號等3 輛自小客車。
      3.另證人即同乘被告賴興宏所駕駛之系爭車輛之陳怡青（
        原名陳如青），於上開刑事案件審理中證稱：渠等將要
        接近上開路口很遠處即看到邱顯松所駕駛之貨車，因他
        停在那兒待轉區，渠等是直行車，賴興宏有按喇叭，伊
        看他好像不想走，就開過去，結果他就開出來了，當時
        車速60、70公里左右，原本有減速，後來看到他好像不
        想過，有稍微踩一下油門等語（見本院87年度交易字第
        484 號刑事卷第17頁、第24頁）。
      4.按汽車行駛至交岔路口，轉彎車應讓直行車先行，左轉
        彎時，應距交岔路口30公尺前顯示方向燈或手勢，換入
        內側車道或左轉車道，行至交岔路口中心處左轉，並不
        得占用來車道搶先左轉，道路交通安全規則第102 條第
        1 項第5 款、第7 款分別定有明文。揆諸上開規定，汽
        車行經交岔路口，轉彎車固應讓直行車先行，惟倘左轉
        之轉彎車已行至交岔路口中心處並開始進行左轉，則該
        直行之車輛即應讓該轉彎之車輛先行。本院審酌上開道
        路交通事故調查報告表所示之現場狀況，並參以前開證
        人陳怡青之證述內容，應認被告賴興宏駕駛系爭車輛行
        經該交岔路口時，縱其為直行車，惟其查見邱顯松所駕
        駛之自小貨車欲左轉，並已開始進行左轉，其即應依當
        時路口之閃黃燈之號誌指示，減速慢行，惟其非但未減
        速慢行，反而加速前進，致生本件車禍事故之發生，是
        應認被告賴興宏係本件車禍發生之肇事主因，邱顯松就
        本件車禍之發生並無過失。
    (六)綜上，原告林彥岑因本件車禍所受之損失合計為2,425,12
      2 元，原告邱奕權、邱奕鈞、邱意涵所受之損失各為40萬
      元。另按強制汽車責任保險法第30條之規定：保險人依本
      法規定給付之保險金，視為加害人或被保險人損害賠償金
      額之一部分；加害人或被保險人受賠償請求時，得扣除之
      。查，原告林彥岑因本件事故，業已領得強制汽車責任保
      險金120 萬元，業據原告主張在卷，是原告林彥岑得請求
      損害之金額，自應扣除已領得之強制汽車責任保險金120
      萬元。從而，原告林彥岑得請求損害賠償金額為1,225,12
      2 元，原告邱奕權、邱奕鈞、邱意涵得請求損害賠償金額
      各為40萬元，依據上開侵權行為之規定，被告賴興宏應對
      原告負上開金額之損害賠償責任。
    (七)從而，原告依繼承、侵權行為之法律關係，並依民法第18
      4 條、第185 條、第193 條、第195 條第1 項、第192 條
      第1 項、第194 條之規定，提起本件訴訟，請求被告賴興
      宏賠償如附表所示之金額，及自90年12月25日所提出之書
      狀繕本送達之翌日即90年2 月6 日起至清償日止，按年息
      百分之5 計算之利息，為有理由，應予准許，逾此部分之
      請求，為無理由，應予駁回。原告陳明願供擔保，聲請宣
      告假執行，就其勝訴部分，核無不合，爰酌定相當之擔保
      金額准許之；至原告敗訴部分，其假執行之聲請，已失所
      附麗，應予駁回。
四、本案事證已臻明確，兩造其餘主張與攻擊防禦方法，經核均
    與本案判決結果無影響，爰不一一審酌，併予敘明。
據上論結，本件原告之訴為有一部理由，一部無理由，依民事訴
訟法第79條、第390 條第2 項，判決如主文。
中    華    民    國   100   年    11    月    25     日
                  民事第三庭   法  官  陳心婷
以上正本係照原本作成
如對本判決上訴，須於判決送達後二十日內向本院提出上訴狀。
如委任律師提起上訴者，應一併繳納上訴審裁判費。
中    華    民    國   100   年    11    月    25     日
                               書記官  李湘鈴
附表：
┌─────┬──────────┬──────────┐
│          │被告賴興宏應給付原告│原告供擔保後，得為假│
│          │之金額              │執行之擔保金額      │
├─────┼──────────┼──────────┤
│原告林彥岑│新臺幣1,225,122元   │新臺幣41萬元        │
├─────┼──────────┼──────────┤
│原告邱奕權│新臺幣40萬元        │新臺幣14萬元        │
├─────┼──────────┼──────────┤
│原告邱奕鈞│新臺幣40萬元        │新臺幣14萬元        │
├─────┼──────────┼──────────┤
│原告邱意涵│新臺幣40萬元        │新臺幣14萬元        │
├─────┴──────────┴──────────┤
│訴訟費用由被告賴興宏負擔。                            │
└───────────────────────────┘